【裁判字號】    95,交聲,163
【裁判日期】    950427
【裁判案由】    違反道路交通管理處罰條例聲明異議
【裁判全文】
臺灣臺北地方法院交通事件裁定         95年度交聲字第163號
原處分機關  臺北市交通事件裁決所
受 處分 人  甲○○
上列異議人即受處分人因違反道路交通管理處罰條例案件，對於
臺北市交通事件裁決所民國九十五年二月十三日所為北市裁二字
第裁二二—ＡＴ0000000號處分（原處分案號：臺北市政
府警察局北市警交大字第ＡＴ0000000號），聲明異議，
本院裁定如下：
    主  文
異議駁回。
    理  由
一、按汽車行駛至交岔路口，其行進、轉彎，應遵守燈光號誌之
    指示，道路交通安全規則第一百零二條第一項第一款定有明
    文，而箭頭綠燈表示僅准允許車輛依箭頭指示之方校行駛，
    道路交通標誌、標線、號誌設置規則第二百零六條第二款明
    文可參。若汽車駕駛人轉彎時，不依標誌、標線、號誌指示
    ，處新臺幣（下同）六百元以上一千八百元以下罰鍰，又汽
    車駕駛人違反道路交通管理處罰條例第四十八條規定者，除
    依原條款處罰鍰外，並予記違規點數一點，道路交通管理處
    ，道路交通管理處罰條例第四十八條第一項第二款、第六十
    三條第一項第一款亦有明文。
二、本件受處分人即異議人甲○○於民國九十四年十一月二十五
    日下午一時四十八分許，騎乘車號ＣＳＺ—六三七號重型機
    車行經臺北市○○路○段與軍功路交岔口時，適號誌燈為木
    柵路方向之直行綠燈，竟未遵守燈光號誌之指示，逕行左轉
    彎往軍功路方向行駛，違反上開道路交通管理處罰條例第四
    十八條第一項第二款之規定，經臺北市政府警察局文山第一
    分局萬芳派出所員警乙○○當場掣單舉發，嗣受處分人於通
    知單上所載應到案日期前向臺北市交通事件裁決所提出申訴
    ，經原舉發單位調查結果，仍認受處分人有其上開違規之行
    為，臺北市交通裁決所乃依維持裁處異議人罰鍰六百元之處
    分，並依同條例第六十三條第一項第三款規定，記違規點數
    一點等情，有舉發違反道路交通管理事件通知單、臺北市政
    府警察局文山第一分局函、臺北市交通事件裁決所違反道路
    交通管理事件裁決書各一份在卷可按。
三、受處分人異議意旨略以：伊當時停在機車待轉區，後面有公
    車按喇叭要伊讓路，故伊被逼著往前騎到交岔路中央，因另
    一方向車流要開始走，伊在路中央會被撞到，只好違規左轉
    彎云云。
四、本院經查，受處分人固不否認伊於上開時、地未依號誌燈指
    示左轉彎之行為，惟以上開情詞置辯，是本件爭點在於受處
    分人是否有緊急避難之事由而不得已違規左轉彎。
  (一)據臺北市政府警察局文山第一分局九十四年十二月二十七日
    北市警文一分交字第○九四三二九一二九○○號函所載，臺
    北市○○路○段與軍功路交岔口為多時向號誌，該號誌轉換
    順序為：左轉綠燈及直行綠燈同時顯示、直行綠燈、黃燈、
    紅燈循環顯示，亦有該分局萬芳派出所拍攝該路段燈號之照
    片六張足資佐證。再觀諸舉發照片二張，受處分人係於直行
    綠燈號誌顯示時，逾越停止線停等在交岔路口中央，受處分
    人本應等待黃燈、紅燈再轉換至左轉綠燈與直行綠燈同時顯
    示時，始可左轉彎，但受處分人於黃燈號誌時即逕行左轉彎
    等事實，堪以認定。是受處分人未依號誌指示逕行左轉彎之
    行為，甚為明確。
  (二)受處分人雖辯稱：因公車按喇叭要伊讓路，伊被迫騎到路中
    央，但會被另一方向車流撞到，只好違規左轉云云。惟據證
    人乙○○即當時舉發受處分人之員警到庭證述：「因為異議
    人是違規超越停止線，沒有在機車待轉區裡面，所以可能會
    被軍功路方向的車流撞到」等語，可見係受處分人違規逾越
    停止線停等在先，則受處分人乃因自己違規超越停止線之行
    為而自招危險，受處分人自不得主張為避免此危險而違規左
    轉彎。至於受處分人所稱：公車逼迫云云，觀諸舉發照片二
    張，當時當地除受處分人機車外，確有一輛公車及其他二部
    機車在場停等，然該公車及機車二部均因未依號誌指示左轉
    而亦為警掣單舉發，此有舉發違反道路交通管理事件通知單
    三份在卷可按。但受處分人既未提出任何證據足證伊如何受
    迫於該輛公車、當時情況是否已生緊急危難？況受處分人明
    知在交岔路口中央停等將生危險、且依當時燈號亦不得左轉
    彎，自不得主張其他車輛同有違規行為而卸免己責，否則交
    通秩序將無以維護。是受處分人上開所辯，委無可取。
  (三)綜上，本件事證明確，原處分機關認定受處分人於上開時、
    地未依號誌指示左轉彎之行為，並無違誤，而依道路交通管
    理處罰條例第四十八條第一項第二款、第六十三條第一項第
    一款之規定，裁處罰鍰六百元，並記違規點數一點之處分，
    核無不當。從而，本件異議為無理由，應予駁回。
五、據上論斷，應依道路交通案件處理辦法第十九條，裁定如主
    文。
中    華    民    國  九十五  年    四    月  二十七  日
                  交通法庭  法  官  林晏如
上正本證明與原本無異。
如不服本裁定，應於裁定送達後5日內向本院提出抗告狀。
                            書記官  沈芳君
中    華    民    國  九十五  年    四    月  二十七  日


司法院資訊處製作；財團法人民間司法改革基金會備份。
